【裁判字號】    99,易,938
【裁判日期】    990531
【裁判案由】    詐欺
【裁判全文】
臺灣臺北地方法院刑事判決               99年度易字第938號
公  訴  人  臺灣臺北地方法院檢察署檢察官
被      告  甲○○
上列被告因詐欺案件，經檢察官提起公訴（99年度偵字第4930號
）及移送併辦（99年度偵字第9801號），本院判決如下：
    主    文
甲○○犯幫助詐欺取財罪，處有期徒刑月，如易科罰金，以新
臺幣壹仟元折算壹日。
    犯罪事實
一、甲○○依一般社會生活之通常經驗，能預見提供自己的金融
    機構帳戶供不相識之人使用，足以幫助他人獲取詐欺之犯罪
    所得，竟基於幫助他人詐欺取財之未必故意，於民國九十八
    年十二月底至九十九年一月初（一月十一日前）之某日，在
    位於臺北市中山區○○○路○段九十二號之馬偕紀念醫院，
    將其向中華郵政股份有限公司（下稱中華郵政）新店中正郵
    局所申辦之帳號第00000000000000000號
    帳戶之提款卡及密碼，交付予某已成年人士（該人士自稱係
    「小宇」之友人）使用。嗣該人士取得上開帳戶資料後，即
    意圖為自己不法之所有，於九十九年一月十一日起至二十二
    日止，以如附表所示之手法詐騙戊○○等五人，致戊○○等
    五人因而陷於錯誤，匯款如附表所示之金額至甲○○所有之
    上開郵局帳戶內，旋即遭該詐欺集團成員提領一空。
二、案經臺北縣政府警察局新店分局報告臺灣臺北地方法院檢察
    署檢察官偵查起訴及移送併辦。
    理    由
一、訊據被告甲○○對於有開立前開帳戶並於前揭時地交付予某
    成年人士（該人士自稱係「小宇」之友人）一情固予承認，
    惟矢口否認有何幫助詐欺之情，辯稱係因為找工作對方表示
    需將交付提款卡等資料才為交付，並不知道何以該人會持以
    詐騙他人云云。經查：
  (一)本件被告於九十八年十二月底至九十九年一月初（一月十一
    日前）之某日，在位於臺北市中山區○○○路○段九十二號
    之馬偕紀念醫院，將其向中華郵政股份有限公司（下稱中華
    郵政）新店中正郵局所申辦之帳號第0000000000
    0000000號帳號之提款卡及密碼，交付予某已成年人
    士（該人士自稱係「小宇」之友人）使用一情，有該帳號基
    本資料一份在卷可稽（見臺灣臺北地方法院檢察署九十九年
    度偵字第四九三０號卷第四十四頁），被告對此亦予承認，
    此情已足認定。又取得被告前揭帳號之人士，以如附表所示
    之方式詐騙如附表所示之被害人，並致如附表所示之被害人
    陷於錯誤，而匯款如附表所示之金額入被告前揭帳號一情，
    除經證人即被害人戊○○、丙○○、丁○○、己○○、乙○○證述明確外，亦有中國信託商業銀行個人金融帳號第00
    0000000000號帳戶活存明細、郵政國內匯款執據
    、國泰世華銀行ＡＴＭ交易明細、ＹＡＨＯＯ奇摩拍賣網頁
    、中華郵政ＷＥＢＡＴＭ轉帳明細表及被告前述郵局帳號客
    戶歷史交易清單各一份在卷可稽，被告對此亦予承認，此情
    復足認定。
  (二)被告雖否認有何幫助他人犯罪之意，惟按政府及媒體對於使
    用人頭帳戶行詐騙或恐嚇之事，已廣為宣傳，又金融機關存
    款帳戶關乎個人之財產及隱私，個人帳戶之存摺、提款卡及
    密碼，並無任意交付予不認識之人之理，被告年紀固輕，然
    既生活於現今社會，對此情當無不知之理，卻猶將前述帳號
    提款卡及密碼交付予他人使用，雖未見有何參與詐欺被害人
    之行為、或於事後亦分得款項之積極證據，而無從認屬本件
    詐欺取財行為之共同正犯，然其對於該人可能利用他人帳戶
    做為其詐欺取財之用，當然有所認識、預見，且容認犯罪事
    實發生之本意，即被告對於該等帳戶被用來作為詐欺之犯罪
    工具有不確定之故意，此情已足認定。
  (三)被告雖辯稱係為了工作需要而交付該等提款卡及帳戶云云，
    然其自承當時與其接洽之人，其僅知道綽號為「小宇」，並
    不知其真實姓名等語（見前揭偵字第四九三０號卷第十七頁
    ），衡情，倘被告並無幫助他人犯罪之意，豈可能在不知對
    方真實姓名，亦不知對方住處之情形，冒然將與個人信用、
    財務有重大關係之提款卡及密碼交予他人，顯見其確有前述
    幫助他人犯罪之不確定故意，所辯並無幫助他人犯罪之意云
    云，並不足採。
  (四)綜上所述，本件事證已臻明確，被告犯行堪以認定，所辯並
    不足採。
二、按刑法上之幫助犯，係對於犯罪與正犯有共同之認識，而以
    幫助之意思，對於正犯資以助力，而未參與實施犯罪之行為
    者而言（最高法院七十五年度台上字第一五○九號、八十八
    年度台上字第一二七○號判決亦同此意旨）。是以，如未參
    與實施犯罪構成要件之行為，且係出於幫助之意思提供助力
    ，即屬幫助犯，而非共同正犯。本件被告基於幫助之犯意，
    提供前述帳戶之提款卡及密碼等予他人，並進而遭他人使用
    所提供帳戶提款卡及密碼等，意圖為自己不法之所有，施用
    詐術使被害人陷於錯誤，因而匯款至被告所提供之上揭銀行
    帳戶內，是被告所為係參與詐欺罪構成要件以外之行為，且
    在無證據證明被告係以正犯而非以幫助犯之犯意參與犯罪之
    情形下，應認其所為係幫助犯而非正犯行為。核被告所為，
    係幫助犯刑法第三百三十九條第一項詐欺取財罪之既遂犯。
    被告幫助他人犯上開詐欺之罪，應依刑法第三十條第二項之
    規定，按正犯之刑減輕之。又檢察官移送併辦部分（即臺灣
    臺北地方法院檢察署九十九年度偵字第九八０一號），與檢
    察官起訴部分，係事實上同一案件，自為本院審理效力所及
    而應併予審理（因被告僅有一交付行為，縱正犯據以詐騙多
    人，被告仍應僅成立單純一罪），爰審酌被告所為已影響社
    會正常交易安全，增加被害人尋求救濟之困難，並使犯罪之
    追查趨於複雜，危害社會情節甚鉅等一切情狀，量處如主文
    所示之刑，並諭知易科罰金之折算標準，以示懲儆。
據上論斷，應依刑事訴訟法第二百九十九條第一項前段，刑法第
三百三十九條第一項、第三十條、第四十一條第一項前段，刑法
施行法第一條之一，判決如主文。
本案經檢察官郭騰月到庭執行職務。
中    華    民    國    99    年    5     月    31    日
                  刑事第十四庭審判長法  官  吳冠霆
                                    法  官  陳琪媛
                                    法  官  李殷君
上正本證明與原本無異。
如不服本判決應於收受送達後10日內向本院提出上訴書狀，並應
敘述具體理由；其未敘述上訴理由者，應於上訴期間屆滿後20日
內向本院補提理由書（均須按他造當事人之人數附繕本）「切勿
逕送上級法院」。告訴人或被害人如對於本判決不服者，應具備
理由請求檢察官上訴，其上訴期間之計算係以檢察官收受判決正
本之日期為準。
                                    書記官  黃鈴容
中    華    民    國    99    年    5     月    31    日
附錄法條：刑法第三百三十九條
意圖為自己或第三人不法之所有，以詐術使人將本人或第三人之
物交付者，處 5 年以下有期徒刑、拘役或科或併科 1 千元以下
罰金。
以前項方法得財產上不法之利益或使第三人得之者，亦同。
前二項之未遂犯罰之。
 附  表
┌──┬───┬──────────┬───┬───┐
│編號│被害人│遭詐騙之方法        │匯款時│匯款金│
│    │      │                    │間    │額    │
├──┼───┼──────────┼───┼───┤
│一  │戊○○│詐騙人員於九十九年一│九十九│一萬一│
│    │      │月十一日某時，在不詳│年一月│千二百│
│    │      │處所連接奇摩拍賣網站│十二日│元    │
│    │      │，以帳號「pan913g」 │下午二│      │
│    │      │刊登販賣人蔘滋補液及│時許  │      │
│    │      │膠原蛋白玫瑰四物飲之│      │      │
│    │      │不實訊息，嗣戊○○上│      │      │
│    │      │網瀏覽陷於錯誤，遂下│      │      │
│    │      │標購買，並依指示匯款│      │      │
│    │      │至被告前述帳號。    │      │      │
├──┼───┼──────────┼───┼───┤
│二  │丙○○│詐騙人員於九十九年一│九十九│二千三│
│    │      │月十二日下午二時，在│年一月│百元  │
│    │      │不詳處所連接奇摩拍賣│十二日│      │
│    │      │網站，以帳號「yo7706│下午二│      │
│    │      │25」刊登販賣康貝兒易│時五十│      │
│    │      │生菌及百克斯之不實訊│分    │      │
│    │      │息，嗣丙○○上網瀏覽│      │      │
│    │      │陷於錯誤，遂下標購買│      │      │
│    │      │，並依指示匯款至被告│      │      │
│    │      │前述帳號。          │      │      │
├──┼───┼──────────┼───┼───┤
│三  │丁○○│詐騙人員於九十九年一│九十九│七千二│
│    │      │月十二日下午三時，在│年一月│百元  │
│    │      │不詳處所連接奇摩拍賣│十二日│      │
│    │      │網站，刊登販賣明治奶│下午五│      │
│    │      │粉及桂格營養素之不實│時八分│      │
│    │      │訊息，嗣丁○○上網瀏│      │      │
│    │      │覽陷於錯誤，遂下標購│      │      │
│    │      │買，並依指示匯款至被│      │      │
│    │      │告前述帳號。        │      │      │
├──┼───┼──────────┼───┼───┤
│四  │乙○○│詐騙人員於九十九年一│九十九│一千二│
│    │      │月十二日十四時三十三│年一月│百五十│
│    │      │分，在不詳處所連接奇│十二日│元。  │
│    │      │摩拍賣網站，以帳號「│晚間八│      │
│    │      │yo770625」刊登販賣亞│時三十│      │
│    │      │培安素高鈣液之不實訊│九分  │      │
│    │      │息，嗣乙○○上網瀏覽│      │      │
│    │      │陷於錯誤，遂下標購買│      │      │
│    │      │，並依指示匯款至被告│      │      │
│    │      │前述帳號。          │      │      │
│    │      │                    │      │      │
│    │      │                    │      │      │
├──┼───┼──────────┼───┼───┤
│五  │己○○│詐騙人員於九十九年一│九十九│二萬九│
│    │      │月二十二日晚間十時許│年一月│千一百│
│    │      │，撥打電話予己○○，│二十二│二十四│
│    │      │詐稱其先前遭詐騙之款│日晚間│元    │
│    │      │項可獲退款，致其陷於│十時二│      │
│    │      │錯誤，依指示匯款至被│十一分│      │
│    │      │告前述帳號。        │      │      │
│    │      │                    │      │      │
│    │      │                    │      │      │
│    │      │                    │      │      │
│    │      │                    │      │      │
│    │      │                    │      │      │
│    │      │                    │      │      │
│    │      │                    │      │      │
│    │      │                    │      │      │
│    │      │                    │      │      │
└──┴───┴──────────┴───┴───┘

司法院資訊處製作；財團法人民間司法改革基金會備份。
